臺灣高等法院臺中分院刑事判決　　　　　民國九十三年度上訴字第三五九號
　　上　訴　人　臺灣南投地方法院檢察署檢察官
　　被　　　告　丙○○
　　指定辯護人　本院公設辯護人　乙○○
右上訴人因被告毒品危害防制條例案件，不服臺灣南投地方法院中華民國九十三年一
月十九日第一審判決（民國九十二年度訴字第九九號，起訴案號：臺灣南投地方法院
檢察署民國九十二年度偵字第九八號），提起上訴，本院判決如左：
    主　　  文
上訴駁回。
    理  　　由
一、公訴意旨略以：被告丙○○基於意圖營利之犯意，先自不詳姓名者處取得第二級
    毒品安非他命，再於民國九十一年十二月二十日下午一、二時許，以電話與戊○
    ○聯繫後，以每小包新台幣（下同）一千元之價格，在南投縣國姓鄉柑林橋下，
    販賣第二級毒品安非他命予戊○○一次（販賣所得尚未取得）。嗣於同年十二月
    二十二日中午，南投縣政府警察局埔里分局國姓分駐所員警黃信文，在南投縣國
    姓鄉○○村○○路二五八號前，發現戊○○與丙○○正在戊○○之車上，且行跡
    可疑，乃上前盤查，丙○○於接受盤查時，立即將身上之香煙盒（內裝有第二級
    毒品安非他命含袋重零點三公克及吸食器一個）丟棄在戊○○車輛後座並逃逸，
    經警詢問戊○○後發現前情，因認被告丙○○所為，係涉犯毒品危害防制條例第
    四條第二項之販賣第二級毒品罪嫌云云。
二、公訴人認被告丙○○涉有前揭販賣第二級毒品安非他命罪嫌，無非是以證人戊○
    ○於警訊及偵查中所證述之內容、當場查獲之警員黃信文證述內容、南投縣政府
    警察局埔里分局國姓分駐所刑事案件呈報單一份，為其主要論罪依據。訊據被告
    於本院審理中堅詞否認有何販賣毒品之犯行，辯稱：伊並無販賣安非他命，戊○
    ○所說買毒品的時間，當時伊是在上班，而查獲當時，係由戊○○開車，當時毒
    品是由戊○○放在我的腳邊，當時警察過來叫我出來時，毒品就掉到後面，當時
    我因怕被抓送戒治才跑掉等語。
三、按犯罪事實應依證據認定之，無證據不得認定其犯罪事實；不能證明被告犯罪者
    ，應諭知無罪之判決，刑事訴訟法第一百五十四條第二項、第三百零一條第一項
    定有明文。又認定不利於被告之事實，須依積極證據，苟積極證據不足為不利於
    被告事實之認定時，即應為有利於被告之認定，更不必有何有利之證據，此經最
    高法院著有三十年上字第八一六號判例可稽。刑事訴訟法第一百五十六條第二項
    規定：被告或共犯之自白，不得作為有罪判決之唯一證據，仍應調查其他必要之
    證據，以察其是否與事實相符。其立法意旨乃在防範被告自白之虛擬，致與真實
    不符，故對自白在證據上之價值加以限制，明定須藉補強證據以擔保其真實性。
    又利用共同被告之共犯，或非共同被告之共犯之自白，或其他不利於己之陳述，
    為認定被告犯罪之證據，不特與利用被告自己之自白，作為其犯罪之證明，同有
    自白虛偽性之危險，亦不免有嫁禍於被告而為虛偽供述之危險，自亦不得以其自
    白或不利於己之陳述，作為被告有罪判決之唯一證據，仍應調查其他補強證據，
    以察其是否與事實相符，而犯毒品危害防制條例第四條第一項至第三項、第五條
    第一項至第三項、第六條第一項至第三項、第七條第一項至第三項、第八條第一
    項至第三項、第十條或第十一條第一、二項之罪，供出毒品來源，因而破獲者，
    得減輕其刑，同條例第十七條定有明文，則施用毒品之人，如供出毒品來源因而
    破獲，既得藉以邀求寬典減輕其刑，為擔保其所為不利於對向共犯之陳述之真實
    性，尤應有足以令人確信其陳述為真實之補強證據，始得據為不利被告之認定（
    最高法院九十一年度台上字第六○八五號判決意旨參照）。
四、經查：
（一）本件證人戊○○雖於九十一年十二月二十二日警訊中供稱：安非他命毒品是向
      丙○○購買的，一小包一千元等語（見臺灣南投地方法院檢察署九十二年度偵
      字第九八號偵卷第一二頁）。嗣於同年月二十八日檢察官偵訊時供稱：「（有
      跟丙○○買過一次毒品？）是的，是被抓前二、三天中午一、二點許，在柑林
      橋下買的，我用我的行動0000000000號手機打他的手機，他的號碼
      我忘了，我們約在柑林橋下，我向他買一小包，但當天還沒有拿錢，先欠他，
      以後有錢再給等語（同上偵查卷第二十七頁）。惟就其向被告購買安非他命之
      經過情節，諸如時間、交易數量（或重量）、交易方式等之重要事項，均無法
      為明確之陳述，所述是否真實，即有可疑。又本件被告丙○○與證人戊○○係
      經警於南投縣國姓鄉○○村○○路二五八號前，在戊○○之車上，因行跡可疑
      而上前盤查，並於該車上查獲裝置第二級毒品安非他命含袋重零點三公克及吸
      食器一個，嗣經警詢問戊○○後始發現前情，並扣得前開第二級毒品安非他命
      及吸食器一個。查一般警方人員於查獲毒品者，均要求供出毒品之來源，且依
      毒品危害防制條例前開條文之規定，供出毒品來源，因而破獲者，得減輕其刑
      ，則施用毒品之人，如供出毒品來源因而破獲，即得藉以要求寬典減輕其刑。
      則依前開說明，本件證人戊○○與被告丙○○，於本件係屬利害關係對立之情
      形，顯非一般單純之證人可比，況其所為陳述究屬片面之詞，是否為求減輕刑
      罰或脫免刑責而為不利被告之供述，仍應調查其他必要之證據，以察是否與事
      實相符，尚難專憑其陳述，為被告販賣毒品事實之認定，且證人戊○○經原審
      傳喚並未到庭，公訴人亦未能提出其他積極相關證據，以佐證其上開證詞之真
      實性，則其於警訊及偵查中之證詞，是否確實可採，即有疑義。
（二）檢察官雖以證人即員警黃信文於九十二年一月二十八日檢察官偵訊時所證稱：
      我上前盤查戊○○，再盤查丙○○，在盤查看證件時，丙○○將一包三五香菸
      丟在戊○○車上後座，拔腿逃逸，我拿香菸看，內有安非他命0.3公克，吸食
      器，戊○○說東西是丙○○的，戊○○在警訊中承認向丙○○買過一次毒品之
      情節（見偵查卷第二十六頁背面），認定被告丙○○涉有販賣毒品安非他命之
      犯行。惟證人黃信文於偵訊中所證述之內容，乃係稱當時查獲被告之情節，顯
      與證人戊○○所證稱，被告丙○○販賣第二級毒品犯行無涉，另證人黃信文於
      偵查中所稱，知悉丙○○販賣安非他命予證人戊○○，亦係由證人戊○○於警
      訊中所陳述片面證詞而轉知之內容，並非證人黃信文本身所見所聞之實情，自
      難以證人黃信文證述上情，認定被告丙○○犯有本件販毒犯行。次查，前開之
      刑案呈報單之內容，僅係被告丙○○與戊○○經警查獲當時情形之說明，亦與
      本件被告販毒犯行無關。末查，本件證人戊○○於警訊中雖坦承施用第二級毒
      品安非他命，並經警方採尿送驗，有安非他命陽性反應，此有南投縣政府衛生
      局尿液檢驗單可稽，惟此僅可證明證人戊○○確實於查獲時施用第二級毒品安
      非他命，至其所供出施用毒品係向被告購買，此項不利於被告之陳述，除非有
      其他積極具體之證據足以佐證，自不得採為論罪科刑之惟一依據；且本院又查
      無其他積極之證據，足以證明戊○○前開之證詞確屬可採，自亦無法遽以採為
      不利於被告之認定依據。
（三）查被告丙○○於九十一年十一月下旬某日，及九十一年十二月二十七日起回溯
      九十六小時內某時點間，因連續施用第二級毒品，業經原審以九十二年度埔刑
      簡字第二六號判決判處有期徒刑六月，此有原審上開判決附卷可稽。且被告於
      九十一年十二月二十七日經警逮捕後，即由檢察官聲請強制戒治，亦有執行指
      揮書影本附於偵卷可稽。是被告於上開時間內，顯有施用第二級毒品之犯行，
      則被告辯稱，其於九十一年十二月二十二日，經警盤查而逃逸係為免遭警逮捕
      送戒治乙節，顯非飾詞。從而，亦不能由被告經警盤查逃逸，並於被告與證人
      共乘之汽車內發現毒品，即推認被告涉犯販毒之事實。至被告辯稱，公訴意旨
      所指販賣之時間，伊在上班，而被告之老闆丁○○證稱，當時被告並未在上班
      ，惟此並不能為對被告不利之證據，併此敘明。
五、綜上所述，證人戊○○所為不利於被告之證言，並無可採，已如前述；證人黃信
    文之證言及南投縣政府警察局埔里分局國姓分駐所刑事案件呈報單、扣案毒品等
    證據，亦無從證明被告有販賣第二級毒品安非他命之行為，此外，復查無其他積
    極證據足認被告有何販賣第二級毒品安非他命之犯行，其犯罪尚屬不能證明，原
    審經過詳查，以被告犯罪不能證明，因而為無罪之諭知，經核並無違誤，檢察官
    上訴意旨，仍以證人戊○○、警員黃信文在警訊或偵查中之供詞，而認定被告應
    成立販賣第二級毒品安非他命罪，其上訴無理由，應予駁回。
據上論斷，應依刑事訴訟法第三百六十八條，判決如主文。
本案經檢察官甲○○到庭執行職務。
中      華      民      國　    九十三   年     　五      月    十二　  日
                                    臺灣高等法院臺中分院刑事第十一庭
                                          　審判長法　官  李  璋  鵬
                                                  法　官  蕭　錦　鍾
                                                  法　官　胡　森　田
右正本證明與原本無異。
檢察官得上訴。
被告不得上訴。
如不服本判決應於收受送達後十日內向本院提出上訴書狀，其未敘述上訴之理由者並
得於提起上訴後十日內向本院補提理由書（均須按他造當事人之人數附繕本）。
            書記官  林　振　甫
中      華      民      國　    九十三   年     　五      月    十二　  日
                                                                        Ｉ
